# 请教陈版主，关于同一控制企业合并认定的问题

提问人：yangyemyhh 时间：2017-11-30 13:59:20
2007 年 3 月，公司A（60%）、公司B（15%）、公司C（10%）与公司D（15%）共同出资设立公司X，公司A（60%）、公司B（15%）与公司C（25%）共同出资设立公司Y。公司A为公司X及公司Y的控股母公司。 2008 年 3 月，公司A转让部分公司X、Y的股权给其他股东，且经过其他一系列股权转让，公司X与公司Y的股东结构及各股东出资比例保持一致，为公司A（30%）、公司B（35%）、公司C（10%）、公司D（25%）。根据此时公司章程的约定，公司X与公司Y的最高权力机构为董事会，公司A、公司B、公司C以及公司D所派出的董事人数分别为： 2 名、 4 名、 1 名以及 2 名，董事会一般决议需经过过半数董事通过方为有效。公司A、公司B、公司C以及公司D之间并无一致行动协议。此后，股权比例未发生过变动。 2016 年 11 月，公司X以换股合并的方式合并公司Y，X与Y公司经营类似业务。
想请问，该项企业合并是否可以认定为同一控制下的企业合并？如认定为同一控制下的企业合并，追溯调整应自 2007 年 3 月开始还是自 2008 年 3 月开始？谢谢！

回答人：chenyiwei
因为“公司A、公司B、公司C以及公司D之间并无一致行动协议”，且没有一方可单独控制X和Y，甚至不存在固定的共同控制组合（例如通过一个决议，可以A+B也可以A+D），所以对四个股东而言，X和Y都是其联营企业。X合并Y也是全体股东完全协商一致的结果，而不是某个股东单方面主导的，所以应认定为非同一控制下合并。

提问人：yangyemyhh 时间：2017-12-01 11:55:46
非常感谢陈版主的回复！ 确认下我的理解： 1>您的意思是A+B+C+D，即全体股东，并不能构成同一控制合并的要求里提及的“对参与合并的企业在合并前后均实施最终控制的相同多方”中相同多方的概念。只能是A+B或A+B+C这样形成固定的共同控制组合才符合相同多方的要求; 2>A、B、C、D对X公司与对Y公司的持股比例完全一致，且各方股东均有意图将两家公司合并，此类条件是否有助于判断同一控制合并; 3>因股权架构完全一致，如认定为非同一控制下合并而应用购买法，是否并不能为报表使用者提供更相关的信息，即是否与财务报告信息披露原则相悖。
麻烦陈老师能进一步指导，非常感谢！

回答人：chenyiwei
1 、是。 2 、不可以，不是基于单一的实际控制人的单方面意志。 3 、确实可能“并不能为报表使用者提供更相关的信息”，但在中国企业会计准则下，这不是违反准则中成文的明确规定的恰当理由。

提问人：呼叫帮助 时间：2017-12-09 11:19:58
A公司、公司B、公司C以及公司D之间并无一致行动协议，如果A+B签订一致行动协议，是否A公司或B公司就可以合并X与Y公司？一致行动协议在约定中主要约定的事项主要有哪些？

回答人：chenyiwei
请关注该一致行动协议的具体措辞。一致行动协议通常有两种情况：一是涉及被投资方相关活动的所有事项均由一致行动各方共同协商后形成一致意见，该情形实质上是参与一致行动协议的各方对被投资方的共同控制，各方均不能单独将被投资方纳入其合并报表范围；另一种情况是其中有一个牵头（主导）方，当各方不能达成一致意见时以该牵头方的意见为准。在后一种情况下，实际上是该牵头方对被投资方有单独控制，其他一致行动方的存在是为了强化该牵头方对被投资方的控制力，而就其他参与方而言，其对被投资方的影响力将会弱于不参与该一致行动而完全依据其自身利益作出决策的场合，此时被投资方应纳入该牵头方的合并报表范围。